【裁判字號】    99,審智易,3
【裁判日期】    990827
【裁判案由】    違反商標法
【裁判全文】
臺灣高雄地方法院刑事判決             99年度審智易字第3號
公  訴  人  臺灣高雄地方法院檢察署檢察官
被      告  甲○○
上列被告因違反商標法案件，經檢察官提起公訴（99年度偵字第
815 號），本院判決如下：
    主  文
甲○○犯商標法第八十二條之非法販賣侵害商標權之商品罪，處
有期徒刑參月，如易科罰金，以新臺幣壹仟元折算壹日。扣案仿
冒商標之手錶玖支均沒收。
    事  實
一、甲○○明知附表一所示之商標名稱及圖樣，業經附表一所載
    之公司向我國經濟部智慧財產局申請註冊登記而取得商標專
    用權（相關商標註冊證號、專用期間、範圍詳如附表一所載
    ），現仍在專用期間內，任何人未經上開商標專用權人之同
    意或授權不得於同一商品或類似商品，使用相同或近似之註
    冊商標，亦不得販賣或意圖販賣而陳列該等商標之商品。其
    竟基於販賣仿冒商標商品之犯意，自民國98年6 月25日起至
    98年11月13日下午2 時50分為警查獲止，將其以每件新臺幣
    （下同）100 元至200 元之價格向高雄市○○街「洛群錶行
    」購得仿冒如附表一所示商標之手錶拍照，製成圖片檔後，
    在其位於高雄縣鳳山市○○街113 號10樓之2 之住處，以家
    用電腦連結網路至露天拍賣網站個人拍賣網頁上，以其申請
    之拍賣帳號「sanpop」公開張貼標售前開仿冒商標商品之訊
    息，供不特定人上網選購或競標，並提供sanpop@pchome.co
    m.tw電子信箱供不特定買家與其聯絡，得標者即依指示將得
    標金額及郵資匯入其所申設之郵局00000000000000號帳戶中
    ，再由甲○○將得標者所標得之仿冒商標商品以掛號包裹寄
    出，以此方法意圖販賣而陳列仿冒商品，並欲販賣予不特定
    顧客牟利。嗣為警執行網路巡邏時發現該拍賣訊息，而於98
    年6 月25日以300 元（含運費）購得上開仿冒「HELLO KITT
    Y 」手錶1 支，並匯款至上開帳戶，取得甲○○寄送之手錶
    ，鑑定確認係仿冒品，並於98年11月13日下午2 時45分許，
    搜索高雄縣鳳山市○○街113 號10樓之2 ，並扣得仿冒「HE
    LLO KITTY 」、「MICKEY」、「米妮」商標手錶共8 支。
二、案經內政部警政署保安警察第二總隊第一大隊第三中隊報告
    臺灣高雄地方法院檢察署檢察官偵查起訴。
    理  由
壹、程序部分：
    本判決所引用之證據資料（詳後引用之各項證據），其中係
    屬傳聞證據部分，縱無刑事訴訟法第159 條之1 至第159 條
    之4 或其他規定之傳聞證據例外情形，亦因檢察官、被告於
    審判程序同意作為證據，本院審酌卷內並無事證顯示各該陳
    述之作成時、地與週遭環境，有何致令陳述內容虛偽、偏頗
    之狀況後，亦認為適當，依刑事訴訟法第159 條之5 第2 項
    之規定，為傳聞法則之例外，應有證據能力。
貳、實體部分：
一、訊據被告固不否認有販賣如附表二所示手錶之行為，惟矢口
    否認有何販賣仿冒商標商品之犯意，辯稱：不知道扣案之9
    支卡通手錶為仿冒品，廠商告知手錶都有原廠標籤云云。經
    查：
 (一) 被告自98年6 月25日起至98年11月13日下午2 時50分止，在
    其位於高雄縣鳳山市○○街113 號10樓之2 之住處，以其家
    用電腦連結網際網路，而以「sanpop」之帳號，於露天拍賣
    網站個人拍賣網頁上，張貼出售扣案仿冒商標商品之訊息，
    並以sanpop@pchome.com.tw之電子信箱與買家聯絡，得標者
    則依其指示將價金匯入被告郵局帳戶中，扣案之9 支手錶均
    為仿冒商標之商品，此有拍賣網頁資料22紙、中華郵政WebA
    TM轉帳明細表1 張、向被告購得仿冒「HELLO KITTY 」手錶
    之照片、被告上開郵局帳戶存摺、交易明細影本、搜索扣押
    筆錄、扣押物品目錄表、扣案手錶9 支、經濟部智慧財產局
    商標資料檢索服務10張、萬國法律事務所侵害商標權真仿品
    比對報告、博仲法律事務所鑑定報告書各1 份在卷可稽，復
    為被告所不否認，前開事實首堪認定。
 (二) 被告雖辯稱不知上開卡通表為仿冒商標之商品，惟扣案之手
    錶中，有4 支錶面上有米奇之圖案，1 支之錶面有米妮之圖
    案，5 支手錶均無外包裝，亦無迪士尼鐳射仿偽標籤或Disn
    ey字樣；另4 支手錶上錶面均有HELLO KITTY 圖案，但皆無
    三麗鷗公司之標示或授權貼紙，此經本院當庭勘驗明確（參
    本院99年8 月11日審判筆錄第3 頁）。而美商迪士尼企業公
    司自西元2007年8 月時起，即在其產品上標有金色、立體、
    米老鼠頭部圖像之彩色鐳射防偽標籤，此有陳絲倩律師99年
    7 月13日刑事陳報狀在卷可稽（本院卷30、31頁）；日商三
    麗鷗股份有限公司所銷售或授權製造之商品，視商品之性質
    、種類，於商品吊牌、洗滌標籤或外包裝上載有特定之著作
    權標示、著作權人名稱、銷售商名稱，授權製造之商品則另
    貼有特定之貼紙，此種用以辨別正品及仿冒品之標示方式至
    遲於近30年前即已為日商三麗鷗股份有限公司所採行，此亦
    有日商三麗鷗股份有限公司刑事陳報狀可資參照。被告曾於
    夜市擺攤販賣手錶約2 年之久，此經被告自承在卷，其對於
    經美商迪士尼企業公司、日商三麗鷗股份有限公司授權之正
    品應有上述仿偽標籤、Disney字樣或特定貼紙乙節，自應知
    之甚詳。被告雖辯稱：廠商告知上開手錶均有原廠標籤、有
    代理權，惟經授權之正品與仿冒商標商品之價格必有差異，
    如被告所述廠商稱該手錶有原廠標籤此節屬實，被告於買受
    時不見該9 支手錶上有任何仿偽標籤或授權證明，為維護其
    自身權益，自應向廠商索討原廠標籤或其他證明。況被告於
    94年間，曾因販賣仿冒香奈兒商標之手錶，經臺灣高雄地方
    法院檢察署檢察官以94年度偵字第27622 號為緩起訴處分確
    定，此有臺灣高等法院被告前案紀錄表、臺灣高雄地方法院
    檢察署檢察官94年度偵字第27622 號緩起訴處分書各1 份附
    卷可參，其對於販賣仿冒商標商品之嚴重性，自無不知之理
    ，被告卻未向進貨廠商要求提出授權證明，而僅依廠商所述
    即相信該9 支手錶非仿冒商標商品，實有可疑之處。
 (三) 次查「Mickey」、「米妮」、「HELLO KITTY 」均為知名商
    標，而分別為美商迪士尼企業公司及日商三麗鷗股份有限公
    司取得商標專用權，惟上開9 支手錶之標籤上並無美商迪士
    尼企業公司及日商三麗鷗股份有限公司之名稱，於其中2 支
    有「HELLO KITTY 」商標圖樣之手錶上卻有「AIBUO 」、「
    KEDE」之字樣，被告稱不知該手錶為仿冒商標商品，顯係事
    後卸責之詞。查被告於98年6 月19日時，刊登於露天拍賣網
    站之商品共有347 項，其中手錶類之商品名稱，有標示「正
    品」或未標示為「正品」之別，其標示為「正品米老鼠_ 優
    質機械錶錶款」之手錶，即附有原廠盒裝，直接購買價為98
    0 元；另一標示為「正品迪士尼_ 米老鼠網狀鐵帶造型表」
    之商品，直接購買價為390 元；本件扣案仿冒「Mickey」、
    「米妮」商標之手錶，則標示為「米老鼠錶款」，直接購買
    價為290 元，顯示被告亦有區分「正品」或「非正品」，且
    二者之價格有別。至於扣案仿冒「HELLO KITTY 」商標之商
    品，其直接購買價則分別為250 元及290 元，與前開仿冒「
    Mickey」、「米妮」商標商品相近。被告雖辯稱其於不同時
    間刊登，又參考別人的寫法，才會有部分商品打上「正品」
    ，並非區別仿冒品或非仿冒品，惟被告曾擺攤販賣手錶約2
    年之久，已如前述，其應知使用「正品」一詞代表之意思，
    實不待需參考他人之寫法，更難認被告非有意區別經授權之
    商品及仿冒商標商品，被告辯稱不知道所販賣之物為仿冒商
    標商品，洵為事後卸責之詞，不足採信。本件事證明確，被
    告犯行堪予認定，應依法論罪科刑。
二、按商標法第82條所謂「販賣」，係指明知其為仿冒商標產品
    ，意圖營利而有販入或賣出之行為而言，其販入及賣出之行
    為，不必二者兼備，有一即屬成立。是核被告所為，係犯商
    標法第82條、第81條第1 款之明知為未得商標權人同意，於
    同一商品，使用相同於他人註冊商標之商品而販賣罪。檢察
    官認被告所為係犯意圖販賣仿冒商標商品而陳列罪，容有誤
    會。被告意圖販賣而陳列仿冒商標商品之低度行為，應為其
    販賣之高度行為所吸收，不另論罪。而被告基於販賣仿冒商
    標商品之概括犯意，所為多次販賣仿冒商標商品之行為，係
    基於單一之販賣意思以同一方式反覆延續所為，參酌販賣行
    為構成要件本質上含有反覆為同一行為之意涵，學理上稱之
    為「集合犯」，應將被告多次販賣仿冒商標商品犯行，評價
    為集合犯，論以一罪。公訴意旨認被告以一意圖販賣而陳列
    之行為，侵害如附表一所示數個商標專用權人之法益，為想
    像競合犯乙節，尚有未恰，併此敘明。
三、爰審酌被告前因販賣仿冒商標商品經檢察官為緩起訴處分確
    定，對於此種侵害他人商標權行為之不當，自難諉過不知，
    其竟為圖小利，而再度販賣仿冒商標商品，犯後否認犯罪，
    亦難認被告已有悔過之意，及被告犯罪所得之利益、對商標
    權人造成之侵害情形、販賣仿冒商品之規模等一切情狀，另
    參考檢察官求刑之意見，量處如主文所示之刑，並斟酌其犯
    罪情節，諭知如主文所示易科罰金折算標準。至扣案仿冒商
    標手錶共9 件，則依商標法第83條規定，不問屬於犯人與否
    ，宣告沒收之。
據上論斷，應依刑事訴訟法第299 條第1 項前段，商標法第82條
、第83條，刑法第11條、第41條第1 項前段，判決如主文。
本案經檢察官游淑玟到庭執行職務。
中    華    民    國    99    年    8     月    27    日
                  刑事第十庭    法  官  蔡書瑜
以上正本證明與原本無異。
如不服本判決應於收受送達後10日內向本院提出上訴書狀，並應
敘述具體理由；如未敘述上訴理由者，應於上訴期間屆滿後20日
內向本院補提理由書（均須按他造當事人之人數附繕本）「切勿
逕送上級法院」。
中    華    民    國    99    年    8     月    27    日
                              書記官 楊明月
附錄：論罪法條
商標法第82條
明知為前條商品而販賣、意圖販賣而陳列、輸出或輸入者，處
1 年以下有期徒刑、拘役或科或併科新臺幣 5 萬元以下罰金。
附表一
┌──┬────────┬───────┬──────────┬──────┐
│編號│商標名稱        │商標註冊證號及│商標專用範圍        │商標權人    │
│    │                │專用期限      │                    │            │
├──┼────────┼───────┼──────────┼──────┤
│ 一 │HELLO KITTY     │註冊證號：    │鐘錶及其零組件等    │日商三麗鷗股│
│    │                │00000000      │                    │份有限公司  │
│    │                │專用期限：    │                    │            │
│    │                │至100年10月15 │                    │            │
│    │                │日止          │                    │            │
├──┼────────┼───────┼──────────┼──────┤
│ 二 │CLASSIC MICKEY  │註冊證號：    │錶帶、錶鍊、手錶等  │美商迪士尼企│
│    │COLLECTION      │00000000      │                    │業公司      │
│    │DEVICE          │專用期限：    │                    │            │
│    │                │至107年8月31日│                    │            │
│    │                │止            │                    │            │
├──┼────────┼───────┼──────────┼──────┤
│ 三 │米妮            │註冊證號：    │手錶及錶帶等        │美商迪士尼企│
│    │                │00000000      │                    │業公司      │
│    │                │專用期限：    │                    │            │
│    │                │至103年11月15 │                    │            │
│    │                │日止          │                    │            │
└──┴────────┴───────┴──────────┴──────┘
附表二
┌───────────┬─────┬──────┐
│仿冒之商標            │商品名稱  │數量        │
│                      │          │（單位：支）│
├───────────┼─────┼──────┤
│HELLO KITTY           │手錶      │ 4          │
├───────────┼─────┼──────┤
│MICKEY                │手錶      │ 4          │
├───────────┼─────┼──────┤
│米妮                  │手錶      │ 1          │
├───────────┼─────┼──────┤
│合計                  │          │ 9          │
└───────────┴─────┴──────┘

司法院資訊處製作；財團法人民間司法改革基金會備份。
